【裁判字號】    92,上易,862
【裁判日期】    921126
【裁判案由】    傷害等
【裁判全文】
臺灣高等法院臺南分院刑事判決              九十二年度上易字第八六二號    Ｇ
      上  訴  人  臺灣臺南地方法院檢察署檢察官
      上  訴  人
      即  被  告  甲  ○  ○
      選任辯護人  鄭  世  賢
      被      告  丁  ○  ○
右上訴人因被告傷害等案件，不服臺灣臺南地方法院九十二年度易字第七九二號中華
民國九十二年八月六日第一審判決（起訴案號：臺灣臺南地方法院檢察署九十二年度
調偵字第一六七號、九十二年度營偵字第五七六號），提起上訴，本院判決如左：
      主      文
上訴駁回。
甲○○緩刑肆年。
      事      實
一、緣甲○○分別積欠乙○○新臺幣（下同）二萬元、丙○○一萬元、張明煌一萬元
    之賭債拒不償還，乙○○等人乃於民國（下同）九十一年十月五日下午七時三十
    分許，由張明煌駕駛車號Ｓ四─三五六九號自小貨車附載其妻黃珍惠、丙○○則
    駕駛其妻李阿敏所有之車號ＮＣ─四五九七號自小客車附載乙○○、丁○○夫妻
    ，共同至甲○○址設臺南縣新營市○○路○段二一五之九號之「永裕傢俱行」索
    討賭債，適甲○○不在店內，甲○○之女林家靚乃將乙○○等人討債之事電話通
    知甲○○，甲○○聽聞後竟心生不滿，憤而立即駕駛車號ＧＮ─三一四一號自小
    客車返回上址，行駛至店門前對面車道時，明知丙○○駕駛之車號ＮＣ─四五九
    七號自小客車停放在上址店門前，又明知丁○○即站立於上開ＮＣ─四五九七號
    旁打開右側車門欲上車，竟未開車燈而基於毀損及傷害人之身體之概括犯意，以
    其所駕駛之上開自小客車猛力衝撞上開ＮＣ─四五九七號自小客車左前側處，致
    其左前側處鐵板凹陷而不堪使用，且因衝擊力道過鉅致上開ＮＣ─四五九七號自
    小客車復撞及丁○○，致丁○○倒地受有頭部外傷、下頷皮下瘀血三．五×二公
    分之傷害；甲○○下車後復持其所有之西瓜刀（含刀柄長約五十一公分，刀刃部
    分長約四十公分）一把，承前傷害人之身體之概括犯意，揮砍乙○○左前臂一刀
    ，致乙○○受有左前臂撕裂傷併肌腱斷裂及左尺骨骨折之傷害，丙○○及張明煌
    見乙○○受傷及車輛受損等情，乃與乙○○徒手合力將甲○○壓倒在地，甲○○
    於壓倒之際仍舊揮舞上開西瓜刀，致乙○○、丙○○被該西瓜刀劃傷，乙○○受
    有左膝及左小腿擦傷八×○．五公分之傷害，丙○○則受有左手第三指表淺裂傷
    ○．八×○．一公分、左手腕二×○．一公分表淺裂傷之傷害。嗣為警據報至上
    址當場查獲，並扣得上開西瓜刀一把。
二、案經乙○○、丙○○、丁○○訴由臺南縣警察局新營分局報請臺灣臺南地方法院
    檢察署檢察官偵查起訴。
      理      由
壹、有罪部分：
一、訊據上訴人即被告甲○○固坦承有積欠乙○○二萬元、丙○○一萬元、張明煌一
    萬元之賭債，而於上開時地開車撞擊車號ＮＣ─四五九七號自小客車及持西瓜刀
    砍告訴人乙○○一刀之事實，惟矢口否認有何殺人未遂及毀損之犯行，辯稱：因
    乙○○打電話跟伊要錢，伊心情不好，跟伊女兒說伊要出去走走，沒有意思撞他
    們，也不是真正要砍他的只是嚇阻而已云云。
二、惟查：
  (一)右揭傷害、毀損之事實，業據被告於偵查中認罪坦承不諱（見偵查卷調偵卷第二
    五頁），且有西瓜刀一把扣案佐證，並經告訴人丁○○於警訊、原審調查時指訴
    上情，陳稱：「當時我開車門正要上車時，甲○○所開的車子沒有開燈，就撞上
    丙○○的車子，之後我就被撞得彈上去又掉下來倒在地上，我倒在地上時有看到
    甲○○持一把西瓜刀下車，拿著西瓜刀向前揮砍」等情（見偵查卷營偵卷字第一
    三四三號第二七頁及原審卷第三○頁）；又告訴人乙○○於警訊及偵審中陳稱：
    「九十一年十月五日晚上我們依約至甲○○店內找甲○○討債，甲○○妻女告知
    甲○○不在，我們就要回去，到了店門外，我先坐上丙○○車子右前座，就看到
    有一台沒開車燈的車從對面停車場開過來，時速很快，完全沒有停，．．那台車
    子就直接撞到我坐的那台車，我開車門下車，就看見甲○○下車拿著一把西瓜刀
    ，揮刀砍向我，因為我閃開，甲○○砍了二、三刀都砍到車門，後來甲○○又往
    我砍一刀，我一緊張就舉起左手抵擋，我的左前臂就斷了，一陣酸痛流血，我想
    說無法搶刀子，就用頭撞甲○○的肚子，甲○○就往後倒地，丙○○見狀也上來
    壓制甲○○，但是兩個人壓不住，張明煌也過來合力壓住甲○○，壓制過程中因
    為甲○○持西瓜刀反抗，所以我的左小腿及左膝蓋也被西瓜刀劃傷，而丙○○所
    受的傷是在幫忙壓制甲○○過程中，被甲○○所持西瓜刀劃傷」等情（見同上偵
    查卷營偵卷第二三背面、第二四頁、第二六頁、調偵卷第二三頁反面、第二五頁
    及原審卷第三○頁至第三一頁、本院卷九十二年十月三日準備程序筆錄第四頁）
    ；且告訴人丙○○於偵審中亦陳稱：「當天去甲○○店裡要債，甲○○不在，我
    們大家就要回去，我走到車子要開駕駛座的車門，就看到有車子從對向車道往我
    的方向撞過來，我就往後跳，那台車撞到我開來的車，丁○○剛好要上車，就被
    該衝撞力撞倒在地上，我看見甲○○從那台車上拿西瓜刀下來，往乙○○那邊砍
    下去，之後我聽到乙○○在喊叫，就從甲○○車子後方繞過去，幫忙壓住甲○○
    ，張明煌也過來幫忙將甲○○壓在地上，我所受傷害是要搶下甲○○手上西瓜刀
    時被劃傷的」等情（見調偵卷第二三頁背面、第五六頁及原審卷第三一頁、第三
    二頁），足認告訴人丁○○、乙○○、丙○○就甲○○如何開車撞擊車號ＮＣ─
    四五九七號自小客車致撞倒丁○○，並持西瓜刀砍傷乙○○、丙○○等情節之指
    訴，均大致相符，且告訴人丁○○、乙○○、丙○○等人所指陳其遭傷害之過程
    及位置，均核與其分別提出之診斷證明書中載明之傷勢位置大致相符（見警卷第
    十五頁至第十七頁及調偵卷第三一頁），應認告訴人等所為前揭遭傷害之指訴非
    虛，尚堪採信。被告嗣所為辯解渠非故意傷害、毀損云云，均係事後避就畏罪卸
    責之詞，不足採信。
  (二)又證人張明煌於原審偵審中證稱：「當天我們依約到甲○○店裡要債，但是甲○○不在，我們就要回去，到了店外面，我站在丙○○的旁邊，丙○○要開車門上
    車，甲○○就從對面開車撞過來，撞到丙○○的車子左前側，差點撞到我的腳，
    因為我剛好站在丙○○的旁邊，只有離丙○○車子左前側的輪胎一點點距離，甲○○撞上後，就下車拿約有兩尺長的西瓜刀砍乙○○，乙○○當時人站在丙○○
    車子右前方車門處，因為乙○○本來人已經坐上車，甲○○的車子撞過來後，撞
    擊力過大，乙○○沒有坐穩，就彈出車門外，甲○○就已經拿刀砍過去，他砍很
    多刀，最後一刀砍到乙○○的手，乙○○用頭去撞甲○○，甲○○就撞到後面的
    機車倒地，然後乙○○與丙○○合力壓住甲○○，而且要我幫忙去壓甲○○，一
    直到民治派出所警員到場，才將西瓜刀拿起來」等情（見調偵卷第二三頁及原審
    卷第五三頁）；又證人黃珍惠於原審調查時亦證稱：「當天我們準備要上車回去
    時，甲○○從對向車道開車要撞我們，因為我坐的車是停在丙○○車子的後面，
    所以沒被撞到，我聽到車子被撞『碰』的一聲，就看到站在我前面的丁○○被彈
    開後倒在地上，而且甲○○從車上下來拿一把刀砍向乙○○，乙○○就用手擋，
    之後乙○○用頭把甲○○撞倒，就要我先生張明煌幫忙過去壓倒甲○○」等情（
    見原審卷第三二頁），亦均與告訴人乙○○、丙○○、丁○○之前開指訴情節互
    核大致相符，足見被告甲○○確係自對面車道駛進丙○○所駕駛之前開自小客車
    停放車道後，直接逆向衝撞該部自小客車，並因撞擊力過鉅，致站立該自小客車
    旁邊之告訴人丁○○受撞擊而往上彈開後倒地，被告下車後，還持西瓜刀砍向告
    訴人乙○○，致乙○○受有前揭事實欄所示之傷害，並於告訴人丙○○前往制止
    時，繼續揮刀相向，其確有毀損車號ＮＣ─四五九七號自小客車及傷害告訴人等
    之犯行，至為明確。
  (三)況右揭事實毀損部分，業據被告於偵查中已供承：「（問：在九十一年十月五日
    有駕駛ＧＮ─三一四一號自小客車衝撞丙○○駕駛之ＮＣ─四五九七號自小客車
    ？）是，我是直直去衝撞他」（見調偵卷第二四頁）等情，足見被告甲○○當時
    並未煞車，因被索討賭債心生不滿，憤而即自對向車道駛進車號ＮＣ─四五九七
    號自小客車所停放之車道，並直接逆向衝撞該部自小客車；且觀諸卷附車損照片
    （見警卷第三七頁、第三八頁及偵查卷營偵字第五七六號偵查卷第五頁），上開
    兩部相撞自小客車之撞擊處板金均產生凹陷斷裂之情形，足見兩車相撞擊當時之
    力道很大；而參以當時正欲坐上被撞擊之車號ＮＣ─四五九七號自小客車右前座
    之告訴人丁○○尚且因撞擊力道過鉅遭撞開摔倒在地等情，足見被告甲○○當時
    應未踩煞車，即直接衝撞車號ＮＣ─四五九七號自小客車，是被告辯稱其係因有
    人阻擋，煞車不及始撞到該部自小客車云云，不足採信。又右揭事實傷害部分，
    亦據被告甲○○於偵查中自承：「（問：撞車時，有無看到丁○○？）有，她在
    ＮＣ─四五九七號自小客車旁邊，我撞到車子之後，車子再撞到丁○○」、「（
    你有拿刀砍傷乙○○？）有。」（見調偵卷第二四頁）等情，足認其顯已預見站
    立在該部自小客車旁之告訴人丁○○會遭此猛力撞擊摔倒一節，竟仍基於傷害告
    訴人丁○○之犯意，駕車朝車號ＮＣ─四五九七號自小客車撞擊，致告訴人丁○○因撞擊力過鉅彈開摔倒在地，其顯有傷害告訴人丁○○之故意甚明；另被告甲○○見告訴人丁○○遭彈開倒地後，非但未上前查看告訴人丁○○之傷勢，尚且
    持扣案之長約五十一公分之西瓜刀砍向乙○○，其具有傷害告訴人乙○○之故意
    ，已甚灼然；且被告甲○○為具一般常識之成年人，應明知所持者係有相當長度
    且鋒利之西瓜刀，任意對人揮舞會砍傷人，倘被告甲○○僅為達嚇阻作用，實無
    貿然持向他人揮舞之必要，是其辯稱係為嚇阻告訴人云云，顯係事後卸責之詞，
    委無可採。再查，告訴人丙○○當時係因被告甲○○持刀砍乙○○之不法侵害行
    為，乃出於防衛之意思，幫忙壓制被告甲○○，被告甲○○揮刀砍向告訴人乙○○後，為告訴人乙○○撞倒及告訴人丙○○上前合力壓制時，應明知其所持者係
    有相當長度且鋒利之西瓜刀，倘再任意揮舞即會傷害他人，竟不此之圖，於遭告
    訴人乙○○及丙○○壓制過程中，仍揮刀致告訴人乙○○及丙○○分別受有如事
    實欄所示之傷害，其自有傷害之故意無訛。至告訴人乙○○、丙○○、丁○○原
    審偵審及聲請上訴狀中雖又指訴被告係預謀殺人未遂云云，惟查刑法殺人未遂與
    傷害之區別，應視加害人加害之初有無殺意為斷，不能僅以受傷處是否為致命部
    位及傷勢輕重如何，為認定有無殺意之唯一標準。本件被告與告訴人等係多年好
    友，並無何宿仇大恨，已據丙○○、及被告於警訊及偵查中供述可按（見警訊卷
    第九頁、偵查卷調偵卷第二五頁），被告如有意預謀殺人，如何能一人攻擊告訴
    人等多人，且告訴人丁○○亦指訴伊因遭車撞而倒地，行將遭被告攻擊之際，為
    乙○○以左手防衛阻擋，有在場之丁○○、丙○○於警訊中上開之指述可據而較
    可採（見偵查卷營偵卷字第一三四三號卷第二七頁、警訊卷第八頁背面），此或
    因被告細故積怨，一時不理智衝動而肇致，是被告所辯伊無殺人故意等語，尚堪
    採信，亦經檢察官不另為不起訴處分在案，是告訴人之指訴被告蓄意預謀殺人未
    遂云云，尚有誤解而非可採，合併說明。
三、綜上所述，被告甲○○之前揭辯解，無非避就卸責之詞，事證已臻明確，犯行堪
    以認定，自應依法論科，核被告甲○○所為，係犯刑法第二百七十七條第一項之
    傷害罪及同法第三百五十四條之毀損罪（此部分業經被害人即車號ＮＣ─四五九
    七號自小客車所有人李阿敏之配偶丙○○提起告訴）。又被告甲○○先後依序所
    為之上開傷害犯行，時間緊接，方法相同，觸犯構成要件相同之罪名，顯係基於
    概括犯意反覆而為，應依刑法第五十六條連續犯之規定論以一罪，並加重其刑。
    被告甲○○於遭壓倒之際仍舊揮舞上開西瓜刀，致乙○○被該西瓜刀劃傷，受有
    左膝及左小腿擦傷八×○．五公分之傷害部分，雖未據公訴人起訴，惟此部分業
    據告訴人乙○○於警訊及偵查中提出上開診斷證明書二件為證，告訴人並表明提
    起告訴之意，而與本案起訴部分有裁判上一罪之連續犯關係，為起訴效力所及，
    本院自得一併審理。又被告甲○○所為上開傷害及毀損犯行，有方法目的之牽連
    關係，應依刑法第五十五條規定，從一重之傷害罪處斷。
四、原審以被告事證已臻明確，因予適用刑法第五十六條、第二百七十七條第一項、
    第三百五十四條、第五十五條、第三十八條第一項第二款，罰金罰鍰提高標準條
    第一條前段，審酌被告甲○○與告訴人等本為好友，僅因告訴人等屢次向其討債
    ，即憤而開車撞擊告訴人所駕車輛，並於告訴人丁○○遭撞開倒地後，仍不罷休
    ，再持西瓜刀砍傷告訴人乙○○，甚且於告訴人丙○○亦上前制止時，依然揮舞
    該西瓜刀傷人，惡性非輕；且動輒持西瓜刀砍人，輕忽他人之身體安全，對社會
    之危害甚大；又告訴人乙○○之左手雖尚能抓取物品，而未達一肢毀敗之重傷程
    度，然其左前臂之肌腱斷裂致其左手腕及左手指僵直無力，無法握取重物，並因
    而經判定為輕度殘障等情，有告訴人乙○○提出之診斷證明書及殘障手冊影本各
    一紙在卷可按（見原審卷第五八、九○頁），足見告訴人乙○○所受傷害甚為嚴
    重；並參諸被告甲○○犯罪時所受之刺激、告訴人丁○○、丙○○所受之傷害程
    度及其犯罪後態度等一切情狀，量處如有期徒刑拾月，以資懲儆。且扣案之西瓜
    刀一把，係被告甲○○所有供其犯罪所用之物，業經被告甲○○供明在卷，依刑
    法第三十八條第一項第二款之規定宣告沒收。本院經核原審認事用法俱無不合，
    量刑亦稱妥適。查被告於本院審理時已與告訴人和解（詳如後述），公訴人上訴
    意旨認被告明知告訴人丁○○站立於車旁，仍駕車猛力撞擊，又持西瓜刀朝告訴
    人乙○○頭部砍去，犯意及罪行不輕，又迄未與告訴人和解顯無悔意，原審僅判
    處被告甲○○有期徒刑十月稍嫌輕縱及被告上訴意旨猶執陳詞，指摘原判決量刑
    過重不當，請求撤銷原判決，均無可取，為無理由，均應予駁回。末查被告並無
    前科，未曾受有期徒刑以上刑之宣告，此有本院被告全國前案紀錄表暨臺灣臺南
    地方法院檢察署刑案資料查註紀錄表可據，本件因被告一時衝動失慮，致罹刑典
    ，且於本院審理中已與被害人即告訴人達成和解賠償被害人之損害，取得告訴人
    乙○○、丙○○、丁○○之諒解，有告訴人之和解書暨撤回狀（按於第一審言詞
    辯論終結前告訴人始得撤回告訴，刑事訴訟法第二百三十八條第一項參照）可據
    ，經此偵審程序及科刑之宣告後，當知所警惕，而無再犯之虞，本院因認前開所
    宣告之刑，以暫不執行為適當，爰併予宣告緩刑四年，以啟自新。
貳、無罪部分：
一、公訴意旨略以：又被告丁○○於右揭時間至上址甲○○店內討賭債時，因甲○○
    適不在家而索討未著，即向甲○○之女林家靚揚言如其父親不出面還錢，即每日
    到店討債，不讓其父親做生意等語，經林家靚將上述恐嚇言語轉告甲○○，致甲○○心生畏怖，因認被告丁○○涉犯刑法第三百零五條之恐嚇罪嫌云云。
二、按犯罪事實應依證據認定之，無證據不得認定其犯罪事實。不能證明被告犯罪者
    ，應諭知無罪之判決，刑事訴訟法第一百五十四條第二項、第三百零一條第一項
    分別定有明文。次按刑法第三百零五條之恐嚇罪，所稱以加害生命、身體、自由
    、名譽、財產之事，恐嚇他人者，係指以使人生畏怖心為目的，而通知將加惡害
    之旨於被害人而言；且該罪係結果犯，以致生危害於安全為要件，即必其恐嚇致
    受加害之通知者，心生恐怖，而有不安之感覺（最高法院二十六年渝非字第十五
    號判例意旨參照），倘被害人未因而心生畏佈，即不符該罪之構成要件。經查：
    公訴人認被告丁○○涉犯前揭恐嚇犯行，無非係以證人即甲○○之妻、女陳秀春
    、林家靚於警訊及偵查中之證言為其主要論據。惟查：告訴人甲○○於原審陳稱
    ：「九十一年十月五日當天告訴人等來要錢時，我不在店裡，我不知道是誰說如
    果我不還錢，要每天到店裡面討債，不讓我做生意，是後來檢察官開庭時講的，
    我才知道，當時我女兒林家靚在電話中並沒有這樣跟我說，只是跟我講，他們五
    個人又來店裡面大、小聲，話說的很難聽」等情（見原審卷第二七、七一頁）；
    且證人林家靚於原審調查時亦證稱：當時伊打電話給伊父親甲○○時，只是告知
    丁○○他們又到店裡鬧事，請伊父親趕快回來，並未將丁○○所說「如果拿不到
    錢，要讓店開不下去」等話告訴伊父親，是後來檢察官開偵查庭時，要伊回憶當
    時情況，伊才在偵查庭講出案發當日丁○○曾說過的話等語（見原審卷第三六頁
    ），是縱被告丁○○當時有在上址店內講上開恐嚇言詞，惟當時聽聞之甲○○之
    女林家靚既未將上開恐嚇言詞轉告甲○○，則被告丁○○即尚未將上開加惡害之
    旨通知甲○○．而甲○○既未受此恐嚇通知，亦無因而心生畏佈可言；復參諸如
    前所述之被告甲○○一返回上址店前，即開車衝撞告訴人丙○○駕駛之上開自小
    客車，並下車揮刀相向等情，益徵甲○○當時毫無畏懼之情，與恐嚇罪之構成要
    件不符。此外，復查無其他積極證據足資證明被告丁○○確有公訴人所指之恐嚇
    犯行，既不能證明被告丁○○犯罪，原審諭知被告丁○○無罪之判決，即無不合
    。檢察官循告訴人（即被告甲○○）之意旨執陳詞認被告丁○○前往伊家揚言「
    如不還錢要讓（甲○○）家俱行的生意做不下去，令甲○○心生畏佈。」云云，
    指摘原判決違誤不當，請求撤銷原判決，為無理由，應予駁回。
據上論結，應依刑事訴訟法第三百六十八條，刑法第七十四條第一款，判決如主文。
本案經檢察官羅清溪到庭執行職務。
中    華    民    國      九十二      年  十一      月    廿六      日
                                  臺灣高等法院臺南分院刑事第二庭
                                      審判長法官  黃    崑    宗
                                            法官  葉    居    正
                                            法官  莊    俊    華
右正本證明與原本無異。
不得上訴。
                                      法院書記官  廖    明    娟
中    華    民    國      九十二      年      十二      月    一        日
附錄﹕本件論罪科刑法條：
刑法第二百七十七條：
傷害人之身體或健康者，處三年以下有期徒刑、拘役或一千元以下罰金。
犯前項之罪因而致人於死者，處無期徒刑或七年以上有期徒刑；致重傷者，處三年以
上十年以下有期徒刑。
刑法第三百五十四條：
毀棄、損壞前二條以外之他人之物或致令不堪用，足以生損害於公眾或他人者，處二
年以下有期徒刑、拘役或五百元以下罰金。


司法院資訊處製作；財團法人民間司法改革基金會備份。
